臺灣高等法院刑事判決　　　　　　　　96年度上訴字第4914號
上　訴　人
即　被　告　甲○○
上列上訴人因毒品危害防制條例案件，不服臺灣士林地方法院96
年度訴字第552號，中華民國96年9月29日第一審判決（起訴案號
：臺灣士林地方法院檢察署96年度毒偵字第340號、854號），提
起上訴，本院判決如下：
    主  文
上訴駁回。
    事  實
一、甲○○前於民國94年間因竊盜案件，經臺灣高等法院以95年
    度上易字第220 號判處有期徒刑5 月確定，並於95年5 月10
    日執行完畢。另於95年間因施用第一級毒品海洛因案件，經
    本院以95年度毒聲字第176 號裁定送觀察、勒戒後，認無繼
    續施用毒品之傾向，於95年6 月23日釋放出所，並由臺灣士
    林地方法院檢察署檢察官以95年度毒偵字第35號為不起訴處
    分確定。詎其仍不知悔改，於前開觀察勒戒執行完畢釋放後
    5 年內，各基於施用第一級毒品海洛因之犯意，於96年1 月
    29 日 、96年1 月31日，在臺北縣淡水鎮公埔子29號住處，
    以注射方式施用第一級毒品海洛因共2 次。其另基於施用第
    二級毒品安非他命之犯意，於96年1 月31日，在臺北縣淡水
    鎮公埔子29號住處，將第二級毒品安非他命置入玻璃球吸食
    器內燒烤吸食煙霧之方式，施用第二級毒品安非他命1 次。
    嗣於96年2 月2 日17時30分，在臺北縣淡水鎮下圭柔山75號
    ，為警搜索查獲，並扣得第一級海洛因1 包（淨重0.19公克
    ）。
二、案經臺北市政府警察局士林分局報告臺灣士林地方法院檢察
    署檢察官偵查起訴。
    理  由
一、上揭犯罪事實，業據被告甲○○於本院及原審審理時坦承不
    諱（見原審卷第45至第47頁、第53至第57頁），而被告於96
    年2月2日經警查獲時所採集尿液，經送臺灣尖端先進生技醫
    藥股份有限公司以氣相層析質譜儀分析法鑑驗結果，呈鴉片
    類及安非他命陽性反應，此有該公司96年2月14日濫用藥物
    檢驗報告1紙附卷可稽（見96年度毒偵字第854號卷第8頁）
    ，並有第一級毒品海洛因1包（淨重0.19公克）扣案可資佐
    證，而前開第一級毒品海洛因1包，經送法務部調查局以氣
    相層析質譜儀分析法檢驗，檢出第一級毒品海洛因成分，亦
    有法務部調查局96年3月14日調科壹字第09623021600號鑑定
    書1紙存卷可參（見96年度毒偵字第340號卷第79頁），是被
    告自白分別施用第一級毒品海洛因及第二級毒品安非他命，
    應認與事實相符，而可採信，本件事證明確，被告施用第一
    級毒品海洛因及第二級毒品安非他命之犯行，洵堪認定。又
    被告有事實欄一所示施用毒品經送觀察、勒戒之紀錄，有臺
    灣士林地方法院檢察署95年度毒偵字第35號不起訴處分書（
    見96年度毒偵字第340號卷第82頁）及本院被告前案紀錄表
    在卷可憑（見原審卷第5至9頁），是被告於前次觀察勒戒執
    行完畢釋放後5年內，再犯本件施用第一級及第二級毒品之
    罪，堪以認定，應依法論科。
二、查海洛因、安非他命分別為毒品危害防制條例所稱之第一級
    、第二級毒品，觀諸該條例第2 條第2 項第1 款、第2 款規
    定甚明。按所謂集合犯係指立法者所制定之犯罪構成要件中
    ，本即預定有數個同種類行為而反覆實行之犯罪而言。故是
    否集合犯之判斷，客觀上，自應斟酌法律規範之本來意涵、
    實現該犯罪目的之必要手段、社會生活經驗中該犯罪必然反
    覆實行之常態及社會通念等；主觀上，則視其反覆實施之行
    為是否出於行為人之一個犯意，並秉持刑罰公平原則，加以
    判斷之。稽以行為人施用毒品之原因，不一而足，其多次施
    用毒品之行為，未必皆出於行為人之一個犯意決定；且觀諸
    毒品危害防制條例第10條第1 項、第2 項施用毒品罪之構成
    要件文義衡之，實無從認定立法者本即預定該犯罪之本質，
    必有數個同種類行為而反覆實行之集合犯行，故上開施用毒
    品罪，應非集合犯之罪。又行為人各次施用毒品之行為，均
    係為滿足各該次之毒癮，於滿足毒癮後，該次行為即已完成
    ；是各次均為各自獨立之行為，各具獨立性，其前後次施用
    毒品行為間，自無密切不可分之關係，各自獨立構成同一施
    用毒品罪責，顯然不合接續犯之構成要件。故刑法修正廢除
    連續犯後，多次施用毒品之犯行，採一罪一罰．始符合立法
    本旨。從而，被告先後於96年1 月29日、96年1 月31日分別
    施用毒品之犯行，自應採一罪一罰。核被告甲○○於96年1
    月29日施用海洛因之犯行，係犯毒品危害防制條例第10條第
    1 項之施用第一級毒品罪，被告於96年1 月31日施用海洛因
    、安非他命之犯行，係犯毒品危害防制條例第10條第1 項、
    第2 項之施用第一級、第二級毒品罪。其施用第一級、第二
    級毒品前後持有第一級、第二級毒品之低度行為，為施用第
    一級、第二級毒品之高度行為所吸收，均不另論罪。上開3
    罪，犯意各別，行為互殊，應予分論併罰。公訴意旨原認被
    告於95年9 月下旬某日起至96年2 月2 日為警查獲後採尿時
    回溯5 日內某時止，反覆施用第一級毒品海洛因，涉有多次
    施用第一級毒品犯嫌，尚乏其他積極證據為佐，業經公訴人
    於原審準備程序時，當庭減縮為96年1月29日、96年1月31日
    各施用1次，併此敘明。又被告有犯罪事實欄所載之犯罪科
    刑執行紀錄，有臺灣高等法院被告前案紀錄表在卷可稽（見
    本院卷第5至第9頁），其於有期徒刑執行完畢後5年內，故
    意再犯本案有期徒刑之罪，係屬累犯，應依刑法第47條第1
    項之規定論以累犯，並加重其刑。
三、原審以被告罪證明確，適用毒品危害防制條例第10條第1項
    、第2項、第18條第1項前段，刑法第11條、第47條第1項、
    第51條第5款及中華民國96年罪犯減刑條例第2條第1項第3款
    ，並審酌被告素行非佳，前因施用毒品案件，經法院裁定送
    觀察、勒戒後，竟仍無法戒除毒癮，復又再施用毒品，惟念
    其施用毒品乃戕害個人身心健康，尚未危及他人，其犯罪之
    動機、目的、手段、施用時間、施用次數及其智識程度、犯
    後坦認犯行，態度尚稱良好等一切情狀，就被告施用第一級
    毒品二次各處有期徒刑八月，均減為有期徒刑四月，就施用
    第二級毒品量處有期徒刑四月，減為有期徒刑二月。應執行
    有期徒刑九月，以示懲儆。又扣案之第一級毒品海洛因1包
    （淨重0.19公克），依毒品危害防制條例第18條第1項宣告
    沒收併銷燬之。其認事用法核無不合，上訴意旨仍以其所犯
    為集合犯置辯而指摘原判決不當，為無理由，應予駁回。
據上論斷，應依刑事訴訟法第368條，判決如主文。
本案經檢察官郭啟東到庭執行職務。
中　　華　　民　　國　　96　　年　　12　　月　　31　　日
　　　　　　　　　刑事第八庭審判長法　官  鄭文肅
  　　　　　　　　　　　　　　　　法  官  張明松
        　　　　　　　　　　　　　法  官  蔡光治
以上正本證明與原本無異。
第一級毒品罪部分，如不服本判決，應於收受送達後十日內向本
院提出上訴書狀，其未敘述上訴之理由者並得於提起上訴後十日
內向本院補提理由書（均須按他造當事人之人數附繕本）。
第二級毒品罪部分，不得上訴。
                                  書記官  陳韋杉
中　　華　　民　　國　　97　　年　　1 　　月　　3 　　日
附錄本案論罪科刑法條：
毒品危害防制條例第10條
施用第一級毒品者，處 6 月以上 5 年以下有期徒刑。
施用第二級毒品者，處 3 年以下有期徒刑。
